【裁判字號】    92,交上易,135
【裁判日期】    920430
【裁判案由】    過失傷害
【裁判全文】
臺灣高等法院刑事判決                          九十二年度交上易字第一三五號
    上  訴  人
    即  被  告    甲○○
                          （
右上訴人因過失傷害案件，不服臺灣板橋地方法院九十一年度交易字第四六七號，中
華民國九十二年二月二十七日第一審判決（起訴案號：臺灣板橋地方法院檢察署九十
一年度偵字第一五一三０號），提起上訴，本院判決如左：
    主  文
上訴駁回。
    事  實
一、甲○○於民國九十一年五月一日上午六時許，駕駛車號Ｋ二─０四九三號自用小
    客貨車，沿臺北縣新莊市○○路由五股往臺北市方向行駛，行經新莊市○○路○
    段六十九號前時，正由中間車道變換偏向內線車道行駛，本應注意汽車行駛時，
    駕駛人應注意車前狀況，並隨時採取必要之安全措施，按其當時情節又非不能注
    意，竟疏未注意車前狀況，致適有行人乙○○由左向右違規橫越道路，行至道路
    中央自分向之臨時護欄間隙穿越後，亦疏未注意車道來往車輛，貿然穿越甲○○
    行車方向車道時，甲○○見狀閃煞不及，其汽車前方左側撞及乙○○，致乙○○
    受有右臉頰擦傷、右胸疼痛、雙側髖部疼痛、右上臂挫傷疼痛等傷害。甲○○肇
    事後於犯罪未被有偵查權之機關或公務員發覺前，即以電話報警自首，且於警察
    到場處理時表明係肇事者，願接受裁判。
二、案經甲○○自首及乙○○訴由臺灣板橋地方法院檢察署檢察官發交臺北縣政府警
    察局新莊分局調查後報請檢察官偵查起訴。
    理  由
一、訊據上訴人即被告甲○○固不否認有於右揭時地駕車撞及告訴人乙○○受傷之事
    實，惟矢口否認有過失犯行，辯稱：本件車禍係因告訴人闖入伊路權車道所造成
    ，伊見狀亦有踩煞車，已盡伊應做之能事，因此本件車禍應是告訴人之過失所造
    成，伊之過失是很少很少的，告訴人的過失比較多云云。
二、惟查：
(一)被告上開犯罪事實業據告訴人乙○○指述甚詳，並有警製道路交通事故調查報告
    表一紙、現場照片十四張等在卷可資佐證，告訴人乙○○因此受有上揭傷害，亦
    有行政院衛生署臺北醫院出具之診斷證明書影本一紙附卷可稽。
(二)按汽車行駛時，駕駛人應注意車前狀況，並隨時採取必要之安全措施，道路交通
    安全規則第九十四條第三項定有明文。查依卷附之現場照片所示，被告於右揭時
    地駕駛車輛，依其箱型車車輛駕駛位置之高度，兩向車道中間之紐西蘭方塊低矮
    ，肇事路段視線清晰，且肇事後被告汽車車頭朝向馬路中心之紐西蘭方塊，車體
    停跨在內側及右側兩車道上，顯見肇事地點係在兩車道之間，離兩向中間之紐西
    蘭方塊已有一車道之距離，顯有足夠之時間，可看見告訴人及注意告訴人穿越車
    道之情，及早採取必要之安全措施，避免撞及告訴人，惟其仍閃煞不及撞及告訴
    人，足見其行駛中係未充分注意車前狀況，是其應注意能注意而不注意上開規定
    ，以致肇事，被告之行為自有過失。況本件經送臺灣省車輛行車事故覆議鑑定委
    員會鑑定結果，亦持相同見解，認被告「甲○○駕駛自小客貨車，未充分注意車
    前狀況，為肇事次因」，有該委員會九十二年一月七日府覆議字第九一二七五六
    號覆議意見書在卷可稽，益證被告確有過失。雖被告上訴改稱係告訴人自紐西蘭
    方塊上跳到車道來才被撞傷，伊未改變車道云云，但查：依其肇事停車位置，箱
    型車係停在跨兩車道上，車頭朝向內側車道之情形，顯見係被告變換車道所致。
    又撞擊地點係在內線車道與第二車道之間，與紐西蘭方塊已相距約一個車道之距
    離，被害人乙○○係三十五年八月二十一日生，已滿五十五歲，難認能一躍跳過
    一個車道之遠而撞到被告，被告所辯，顯非真實，不足採信。至於依上開覆議意
    見書雖亦謂告訴人「行人乙○○違規穿越道路，未注意來往車輛，為肇事主因」
    ，認告訴人於本件車禍之發生亦有疏失，但查告訴人乙○○違規穿越快車道，雖
    同有過失，且其過失情節尚大於被告之過失情節而為肇事之主因，但查本件肇事
    既併由於被告應注意能注意而未予注意而發生，被告之過失責任，當不能因此而
    解免。是被告上開所辯，均不足採，而被告之過失行為與告訴人之傷害間復具有
    相當因果關係。
(三)綜上所述，被告駕車因過失而肇事致告訴人受傷之事實已甚明顯。本件事證明確
    ，被告犯行堪以認定。
三、核被告甲○○所為，係犯刑法第二百八十四條第一項前段之過失傷害罪。其於犯
    罪未被有偵查權之機關或公務員發覺前，向警方報案自首犯行，並接受審判，有
    臺北縣政府警察局新莊分局九十一年十月二十三日新警刑字第０九一００三００
    八五號函檢陳之交通事故案件涉嫌人自首調查表、道路交通事故調查報告表在卷
    可按，應依自首之規定減輕其刑。
四、原審因以被告罪證明確，適用刑法第二百八十四條第一項前段、第六十二條前段
    、第四十一條第一項前段，罰金罰鍰提高標準條例第一條前段、第二條規定，併
    審酌被告之品行、素行、犯罪之情節、過失之程度、告訴人併有較大過失之情節
    、對告訴人所生之危害、犯罪後之態度及尚未與告訴人達成民事賠償和解等一切
    情狀，從輕量處拘役五十日，併說明易科罰金之折算標準。經核原判決，認事用
    法，並無不合，量刑亦稱妥適。被告上訴仍執陳詞，否認犯罪並指摘原審量刑過
    重，惟其所辯均不足採，原審量刑亦稱妥適，均如前所述。被告上訴既無理由，
    應予駁回。
據上論斷，應依刑事訴訟法第三百六十八條，判決如主文。
本案經檢察官呂丁旺到庭執行職務。
中      華      民      國    九十二    年      四      月     三十    日
                              臺灣高等法院刑事第十庭
                                  審判長法  官  何  菁  莪
                                        法  官  吳      燦
                                        法  官  邱  同  印
右正本證明與原本無異。
不得上訴。
                                        書記官  陳  菊  珍
中      華      民      國    九十二    年      五      月      一      日
附錄本案論罪科刑法條
刑法第二百八十四條第一項前段
因過失傷害人者，處六月以下有期徒刑、拘役或五百元以下罰金。


司法院資訊處製作；財團法人民間司法改革基金會備份。
